【裁判字號】    99,聲,321
【裁判日期】    990122
【裁判案由】    聲請具保停止羈押
【裁判全文】
臺灣臺中地方法院刑事裁定               99年度聲字第321號
聲  請  人
即  被  告  甲○○
選任辯護人  楊雯齡律師
上聲請人因違反貪污治罪條例案件（九十八年度訴字第二二六四
號）聲請具保停止羈押，本院裁定如下：
    主  文
聲請駁回。
    理  由
一、本件聲請意旨略以：本件被告甲○○（下稱被告）所涉貪污
    治罪條例案件，已在民國九十九年一月五日辯論終結，並訂
    於九十九年二月十一日宣判；本件既經調查證據完畢，被告
    自無所謂「湮滅證據」、「勾串證人」之情形。又被告自案
    發遭押迄今已逾半年，因妻子本身並無工作，加以要照顧四
    名年幼子女，實際上亦無法外出工作，生活所需均仰賴親友
    支應，而親友之資力亦屬有限，且被告原本即有欠債，遭強
    制扣薪中，被告遭羈押後，債務無法清償，屢遭債權人催討
    ，亟需被告親自處理。況被告尚有年邁母親賴其撫養（被告
    為獨子，姊姊均已出嫁），下有妻、子、女需要照料，身為
    一家之主，更係全家經濟支柱來源，被告著實沒有拋下家人
    逃亡之可能！況除羈押此種侵害人身權益甚鉅之方式，尚可
    以具保、限制住居、限制出境等方式取代，以確保司法審判
    、執行之進行，實無繼續羈押被告之必要！頃年關將近，家
    戶團員，被告子女（尤其女兒高蕓湘）甚為思念被告，被告
    在所亦日夜擔憂家庭狀況，請恤念上情，賜准被告交保，使
    被告能在農曆年前返家，與家人團聚，靜候司法判決，如蒙
    恩准，大德永感等語。
二、查本件被告甲○○因違反貪污治罪條例案件，前經本院訊問
    後，認為犯罪嫌疑重大，有刑事訴訟法第一百零一條第一項
    第三款之情形，非予羈押顯難進行審判、執行，於九十八年
    六月二十九日起執行羈押，嗣並裁定自九十八年九月二十九
    日、十一月二十九日起延長羈押二月在案，前復經本院於九
    十九年一月二十一日裁定自九十九年一月二十九日起延長羈
    押二月。
三、按司法院大法官會議釋字第六六五號解釋，並非直接宣告刑
    事訴訟法第一百零一條第一項第三款之規定違憲。至就刑事
    訴訟法第一百零一條第一項第三款規定之合憲解釋，究應如
    何限縮？由該號解釋之解釋理由書中明載：「刑事訴訟法第
    一百零一條第一項第三款規定之羈押，係因被告所犯為死刑
    、無期徒刑或最輕本刑為五年以上有期徒刑之罪者，其可預
    期判決之刑度既重，該被告為規避刑罰之執行而妨礙追訴、
    審判程序進行之可能性增加，國家刑罰權有難以實現之危險
    ，該規定旨在確保訴訟程序順利進行，使國家刑罰權得以實
    現，以維持重大之社會秩序及增進重大之公共利益，其目的
    洵屬正當。又基於憲法保障人民身體自由之意旨，被告犯上
    開條款之罪嫌疑重大者，仍應有相當理由認為其有逃亡、湮
    滅、偽造、變造證據或勾串共犯或證人等之虞，法院斟酌命
    該被告具保、責付或限制住居等侵害較小之手段，均不足以
    確保追訴、審判或執行程序之順利進行，始符合該條款規定
    ，非予羈押，顯難進行追訴、審判或執行之要件，此際羈押
    乃為維持刑事司法權有效行使之最後必要手段，於此範圍內
    ，尚未逾越憲法第二十三條規定之比例原則，符合本院釋字
    第三百九十二號、第六百五十三號、第六百五十四號解釋意
    旨，與憲法第八條保障人民身體自由及第十六條保障人民訴
    訟權之意旨，尚無違背。」等語可知，上開大法官會議解釋
    並非單純宣告刑事訴訟法第一百零一條第一項第三款之重罪
    羈押原因係屬違憲，而係要求附加考量被告除犯重罪外，是
    否有「相當理由」認為其有逃亡、湮滅、偽造、變造證據或
    勾串共犯或證人等之虞。而所謂之「相當理由」，係指重罪
    羈押之發動，被告如何併存有逃亡或滅證之虞，於判斷具體
    個案之情況，應有「合理之依據」，不得出以揣測；與第一
    、二款之所定，僅止程度判斷上之差異（說服法院之程度）
    ，並非本質有何不同，而在整體評價上，針對所有不利於被
    告之情狀，舉凡得以任何方式之調查，本乎刑事科學之經驗
    為綜合判斷，而足以使具有一般社會通念之人多數認為具有
    相當高蓋然性之可信度者即可。其門檻固毋須達於足認確已
    存在之程度，但仍應高於「合理之懷疑」。倘該等情狀事實
    已被評價為達到第一款或第二款羈押原因之門檻，除已滿足
    第三款重罪羈押之限縮條件，並為羈押原因之競合。風聞傳
    說固無足論；傳聞證據或傳聞供述，被告之品格證據與其所
    有之個人關係，其來有自之情資線報，甚至經查證有其可靠
    性之匿名檢舉以及其他可得之訊息資料，則均可供為判斷審
    酌是否具有相當理由之依據（最高法院九十八年度台抗字第
    六九一號裁定可資參照）。況依法條之體系解釋，該等附加
    考量與單純考量同條第一項第一款、第二款之羈押原因仍有
    程度之不同應予區別，否則不啻等同於廢除同條第一項第三
    款之羈押原因。基此，伴同重罪羈押予以考量之逃亡之虞，
    與單純成為羈押原因之逃亡之虞其強度應有差異，亦即伴同
    重罪羈押考量之逃亡之虞其理由強度可能未必足夠成為單獨
    之羈押原因，然得以與重罪羈押之羈押原因互佐。依此基礎
    ，本院考量本件聲請人經檢察官以違反貪污治罪條例第五條
    第一項第三款對於職務上之行為收受賄賂罪嫌起訴，該罪本
    質上即屬最輕本刑五年以上有期徒刑之重罪，被告雖矢口否
    認該等犯行，惟該案於本院審理進行中，已有證人吳元銘、
    吳梅玉、盧惠珍等人對被告之犯行具結證述屬實，復有相關
    人士之在監、所面會錄音內容可資佐憑，被告所涉前揭犯罪
    ，對於國家社會秩序、公務員清廉形象、獄政管理等危害甚
    鉅，衡諸比例原則，非予羈押，顯難進行追訴、審判及執行
    ，況依上開說明，就本件被告所犯罪之罪責之重，已有相當
    理由足資認定其仍有逃亡之虞，是基於上述原因，為確保本
    案相關司法程序之進行，本院斟酌全案卷證，認被告上開羈
    押之原因並未消滅而仍有予以羈押之必要。又被告所涉前揭
    犯罪，非屬法定最重本刑三年以下有期徒刑、拘役、或專科
    罰金之罪；又其為男性，並無懷胎之可能；且被告亦無罹患
    疾病，並無保外就醫之必要，均無合於刑事訴訟法第一百十
    四條各款之事由。是以本院審酌本案進行程度及實體審理相
    關事證後，認被告仍具刑事訴訟法第一百零一條第一項第三
    款規定之羈押原因，而有繼續羈押之必要，其聲請具保停止
    羈押，自難准許，應予駁回。
三、依刑事訴訟法第二百二十條，裁定如主文。
中    華    民    國    99    年     1    月    22    日
                刑事第十五庭  審判長法  官  江奇峰
                                    法  官  廖純卿
                                    法  官  林學晴
上正本證明與原本無異。
如不服本裁定，應於送達後五日內，向本院提出抗告狀。
                                    書記官  簡雅文
中    華    民    國    98    年    1     月    22    日

司法院資訊處製作；財團法人民間司法改革基金會備份。
